最高法院刑事判決　　　　　　　　　　　　　　　九十一年度台上字第六四六九號
　　上　訴　人　台灣高等法院檢察署檢察官
　　被　　　告　甲○○
右上訴人因被告走私案件，不服台灣高等法院中華民國九十一年六月十一日第二審更
審判決（九十年度上更(一)字第八四六號，起訴案號：台灣基隆地方法院檢察署八十八
年度偵字第四九九九號），提起上訴，本院判決如左：
    主  文
原判決撤銷，發回台灣高等法院。
    理  由
本件原判決以公訴意旨略稱：被告甲○○於民國六十八年至七十年間，任職財政部關
稅總局基隆關稅局，熟稔進出口貨物及海關查緝走私之流程。從商後於八十六年十二
月間，先以進口貨物發票金額百分之七之代價，借用蕭金城之妻柯菊春擔任名義負責
人之聖益農化股份有限公司（以下簡稱聖益公司）之進口牌照，自馬來西亞進口餅乾
，委託宏茂報關行職員魏漢隆報關順利進口。嗣竟意圖以同一方式走私洋菸，入境牟
取暴利，而於八十七年（起訴書誤載為八十八年）一月四日，再借用聖益公司之進口
牌照，假借進口餅乾，自馬來西亞進口二只四十呎之貨櫃，夾藏管制進口之未稅七星
牌（MILD SEVEN）洋菸，先暫存於基隆港第一貨櫃中心，擬伺機報關或偷運而出，旋
為基隆關稅局稽查組察覺有異，開櫃驗貨，查獲前開洋菸一千二百箱，完稅價格達新
台幣八百五十二萬元等情，因認被告涉有懲治走私條例第二條第一項之私運管制物品
進口逾公告數額罪嫌云云。經審理結果，以不能證明被告犯罪，因而撤銷第一審之科
刑判決，改判諭知被告無罪，固非無見。
惟按：(一)證據之證明力，雖得由法院以自由判斷，然此項自由判斷職權之行使，須不
違背一般經驗之法則。本件公訴人以「被告確於八十六年十二月間，連續二次以聖益
公司之名義，自馬來西亞進口餅乾，並委託宏茂報關行之職員魏漢隆報關進口之事實
，業據宏茂報關行之職員魏漢隆證述在卷；而與魏漢隆接洽並留供魏漢隆聯絡之（０
二）00000000號電話，經查確係被告甲○○申設，並有中華電信公司客戶歷
史資料系統表足稽，足見該批走私進口之洋菸，應係被告所私運」等由，為其不利於
被告之論據。原判決則採信被告所為：伊僅於八十六年十二月間，代友人賴漢洋向蕭
金城借用聖益公司之進口牌照，供賴漢洋自馬來西亞進口餅乾，伊對賴漢洋進口餅乾
及委託宏茂報關行之魏漢隆辦理報關等行為從未參與，更不知本件走私情形等辯解，
並於理由欄內說明「出借牌照者係聖益公司，賴漢洋復係透過被告向聖益公司之蕭金
城借得牌照，則賴漢洋取該公司名義上負責人柯菊春之名片交付予魏漢隆，並告知被
告之電話以供聯絡，即與常情無違」等旨，而為有利於被告之認定（見原判決第十頁
）。然查被告若確未參與本件犯行，且係賴漢洋自行前往宏茂報關行委託魏漢隆處理
報關程序，則被告對於該次進口之相關事宜，既因並未參與而不知情，顯然無從配合
報關行辦理報關之手續，衡諸常情，賴漢洋應無獨留被告之電話號碼以供報關行聯絡
之理。事實真相如何，尚非無疑，原判決未予究明，遽為上開與經驗法則難謂相符之
論斷，於法自有未合。(二)客觀上為法院認定事實及適用法律基礎之證據，雖已調查而
其內容尚未明瞭者，即與未經調查無異，如遽行判決，仍屬應於審判期日調查之證據
未予調查，依刑事訴訟法第三百七十九條第十款之規定，其判決當然為違背法令。原
判決以證人賴漢隆於第一審調查時證稱：伊不認識在庭之被告甲○○等語，因認該證
人於法務部調查局航業海員調查處（下稱海調處）訊問時，依被告之身分證影本所為
不利於被告之指認，不足採取（見原判決第八至九頁）。然依卷內資料，經證人魏漢
隆於海調處明確指認之被告身分證影本，其照片部分甚為清晰（見海調處調查卷第十
六頁、第十九頁），又該證人於檢察官偵查中，猶多次證謂：被告很像委託伊辦理報
關之甲○○，而且當時該人有留下（０二）00000000之電話號碼，伊亦曾以
此電話號碼與該人聯絡等語（見偵查卷第三十一頁背面、第三十七頁背面、第三十九
頁）。原審就上開身分證影本上所示之被告影像，與被告之面貌有無差異？一般人有
無誤認之可能？被告茍非委託魏漢隆之人，魏漢隆如何得撥打被告所使用之電話號碼
，直接與受話者聯絡報關事宜？凡此疑義，均未調查釐清，遽為有利於被告之判決，
併有調查職責未盡之違法。檢察官上訴意旨指摘原判決不當，非無理由，應認仍有撤
銷發回之原因。
據上論結，應依刑事訴訟法第三百九十七條、第四百零一條，判決如主文。
中      華      民      國    九十一    年     十一     月     十五     日
                              最高法院刑事第十庭
                                  審判長法官  林  增  福
                                        法官  邵  燕  玲
                                        法官  吳  昆  仁
                                        法官  陳  世  雄
                                        法官  惠  光  霞
      右正本證明與原本無異
                                              書  記  官
中      華      民      國    九十一    年     十一     月     十九     日
